【裁判字號】    96,訴,609
【裁判日期】    970117
【裁判案由】    強盜等
【裁判全文】
臺灣士林地方法院刑事判決               96年度訴字第609號
公  訴  人  臺灣士林地方法院檢察署檢察官
被      告  丁○○
                      樓
                    （現於臺灣士林看守所羈押中）
指定辯護人  本院公設辯護人  姜惠如
被      告  甲○○
                      樓
選任辯護人  侯傑中  律師
            張漢榮  律師
上列被告因強盜等案件，經檢察官提起公訴（96年度偵字第6523
號），本院判決如下：
    主  文
丁○○意圖為自己不法之所有，攜帶兇器，以強暴至使不能抗拒
，而使他人交付其物，處有期徒刑柒年貳月；又傷害人之身體，
處有期徒刑肆月；應執行有期徒刑柒年參月。
甲○○收受贓物，累犯，處拘役伍拾日，如易科罰金以新臺幣壹
仟元折算壹日。
    事  實
一、甲○○曾於民國93年間，因違反洗錢防制法案件，經本院判
    決處有期徒刑3 月確定，於95年1 月29日縮刑期滿執行完畢
    ，仍不知警惕，於96年5 月23日凌晨1 時30分許（起訴書誤
    載為96年5 月22日，已為公訴人更正），於餐飲結束後，經
    丁○○之提議，與丁○○及丙○○一同前往臺北市○○區○○路1 段195 巷3 弄28號丁○○住處之地下一樓停車場內。
    此時，丁○○因之前細故對丙○○心生不滿，遂單獨基於普
    通傷害之故意，先徒手毆打丙○○之臉部及頭部，再攜帶置
    於地下停車場內他人所有之十字鎬1 支，敲打丙○○之手臂
    、肩背部，致丙○○受有背部挫傷、左上肢多處挫擦傷及臉
    、頭皮挫傷等普通傷害；又另行起意，指示甲○○站在旁邊
    不准動後，單獨意圖為自己不法所有，再喝令丙○○脫去衣
    物及交出身上之財物，至使丙○○在上開情況下不能抗拒，
    而交付其所有現金新臺幣（下同）9,200 元（起訴書誤載為
    7,200 元）、萬寶龍牌之原子筆1 枝、萬寶龍牌手錶1 只、
    鑽戒1 只、OKWAP 牌行動電話1 支及萬寶龍牌男用皮包1 只
    （內有丙○○所有之國民身分證、汽車駕駛執照、機車駕駛
    執照、廚師證照、全民健康保險卡、華南銀行金融卡、郵局
    金融卡各1 張及行動電話門號通話卡4 張）予丁○○，並脫
    去其衣物，甲○○見狀，明知上開財物為丁○○以強盜取得
    之贓物，仍同意經由丁○○之交付而收受該等除現金以外之
    贓物，並置放於其攜帶之背包內，且與丁○○共同駕車離開
    現場，之後並以上開現金贓物共同生活多日。嗣丁○○為避
    免持有強盜所得之財物遭查獲，乃於96年5 月25日，與甲○○共同前往臺北市○○區○○路某墓園內，將上開男用皮包
    1 只（含上述皮包內之物品）藏匿在該墓園內，再於同年月
    26日晚間，共同前往基隆市○○街5 號13樓，探視丁○○之
    友人紀俊偉，丁○○再指示甲○○將上開OKWAP 牌行動電話
    1 支贈予不知情之紀俊偉，迄至同日下午11時15分許，經警
    據報在基隆市○○路基隆火車站前，逮捕丁○○及甲○○2
    人，並於甲○○之背包內扣得丙○○遭強盜之萬寶龍牌之原
    子筆1 枝及萬寶龍牌手錶1 只，而查悉上情。
二、案經汪明興訴由臺北市政府警察局內湖分局報告臺灣士林地
    方法院檢察署檢察官偵查起訴。
    理  由
壹、證據能力部分：
一、被告丁○○雖於本院準備程序期日辯稱其在警詢中有遭警方
    刑求，聲稱：「警察叫我一定要講一定是我作的，警察是便
    衣，當時在還沒有錄音及錄影的時候，有一位便衣，我說我
    沒有脫被害人衣服，警察就拿電話簿墊著拿警棍往我腰部打
    下去，共打三下，說我怎麼可以跟警察大小聲，我就罵警察
    ，警察說我去告沒有關係，因為沒有證據。到檢察官那邊，
    檢察官並沒有對我刑求，我沒有跟檢察官說我有被警察刑求
    。我腰有受傷，我到看守所時，我有跟檢查人員說我腰很痛
    ，並跟他們說我被內湖分局的人刑求，他們說有重大病狀才
    會在檢查表上記載，所以他們沒有記我腰部受傷。因為我忍
    不下去了，所以今天開庭才跟法官說。警察在錄音錄影時，
    並沒有打我，警察在筆錄時，我講的話有些是實在，有些不
    實在，因為我有被打。」等語（參見本院卷第36頁）。然查
    ，證人即臺北市政府警察局內湖分局康寧派出所承辦之巡佐
    戊○○及警員乙○○於本院96年7 月24日調查中均堅決否認
    有刑求毆打被告丁○○之情事（參見本院卷第55至60頁），
    且證人即同案被告甲○○於該次本院調查中亦結證稱：伊與
    丁○○2 人銬在一起，二邊各坐一個警察，警員乙○○在車
    上沒有打丁○○，在派出所作筆錄時，伊與丁○○分別在1
    、2 樓，伊沒有看到丁○○被打，但有看到警員拿電話簿及
    榔頭等語（參見本院卷第61至62頁），再被告丁○○於96年
    5 月27日為本院法官裁定羈押於臺灣士林看守所入所時，檢
    查時，其身體並無外傷紀錄及內部傷病，此有臺灣士林看守
    所96年7 月16日士所戒字第0966000250號函所附被告親自簽
    認之健康檢查紀錄表1 份附卷（參見本院卷第49至50頁）可
    憑，足認被告丁○○上開所辯遭警方刑求等情，並無所據。
    況而被告丁○○於該次本院調查中初稱：警員中無人刑求伊
    等語（參見本院卷第54頁），又改稱：乙○○逮捕伊後，在
    車上有打伊，在派出所，有拿電話簿墊著拿榔頭打伊腰部，
    要伊隨便跟法官講一講，伊就隨便講一講云云（參見本院卷
    第60頁），前後所供不一致，實難認被告遭受警方刑求而於
    之後供述均非出於自由意志，當甚明確。
二、證人丙○○於警詢、檢察官偵查中之證述，均為審判外之陳
    述，且其於96年6 月8 日檢察官偵訊時雖經具結，惟未予被
    告丁○○、甲○○及其辯護人到場有反對詰問之機會，況被
    告丁○○及其辯護人均不同意該部分之證述有證據能力，從
    而，本院於97年1 月3 日審理中裁定均不得作為證據（參見
    本院卷第191 頁），合予敘明。
貳、實體部分：
一、上揭犯罪事實，業據被告丁○○及甲○○於本院審理中坦承
    不諱（參見本院卷第198 至199 頁），核與證人即被害人丙○○於本院審理中結證稱：「（96年5 月22日發生何事？）
    當天我原本在外面應徵工作，丁○○打電話給我，要我傍晚
    去內湖拿欠我一萬元的錢，並在一家卡拉OK請我吃飯。丁○○欠我一萬元是因為有一天丁○○酒後駕車，我坐在他旁邊
    跟著他，丁○○在車上說不用怕，又不會有交通警察，之後
    我就報案，說我車子被挾持，我人在車上，警察問我位置，
    後來警察在市區找我的車子，在中興橋我利用機會將車子停
    止，丁○○就逃脫，只剩我一個人，警察到場看沒有挾持的
    狀況，就開我一萬多元的罰單，我認為要由丁○○負責，所
    以我就打電話陸陸續續跟丁○○要。丁○○要我去內湖拿，
    跑了5 、6 趟，但是都沒有拿到。96年5 月22日傍晚5 時，
    我去內湖，我們就在康寧路一段的一家卡拉OK吃飯，在座有
    我、丁○○及甲○○，餐敘中我問丁○○不是要還我錢，丁○○要我不要急，11點多我再問丁○○，丁○○說等一下會
    帶我去一個地方去拿，12點多時我們離開卡拉OK說要去汐止
    樟樹一路拿錢，我因為有喝酒，且不一定拿得到錢，所以我
    說不去，丁○○就說那去丁○○在內湖的家，所以我們3人
    就去丁○○家。」、「（去了停車場發生何事？）鐵捲門遙
    控在丁○○手上，丁○○要我將車子開最裡面，丁○○再將
    鐵捲門關下，我覺得很奇怪，停好車，我還在駕駛座上，丁○○就對我拳打腳踢，突然間變了一個人，問我怕不怕死，
    甲○○原本坐後座，車一停妥，沒有人要甲○○下車他就下
    車，站在車子的右後方，丁○○問我怕不怕死，我說死當然
    每一個人都會怕，他說今天晚上就會讓我死，並揮一拳過來
    ，要我馬上下車，我下車，車門也沒有關，丁○○就要我到
    車子的右側，丁○○下車就對我拳打腳踢，甲○○在旁邊看
    ，打完我後，丁○○走到水塔那邊，找到一支十字鎬，他說
    今天要用十字鎬讓我死，並馬上用十字鎬往左上臂打下，我
    左肩受有挫傷。」、「（丁○○用十字鎬打你，甲○○有無
    出來阻止？）有一下是要從我頭上打下，甲○○就說會出人
    命，丁○○就叫他不要講話。甲○○有極力在制止，但是礙
    於十字鎬在丁○○手上。」、「（被告有無叫你脫掉手錶、
    戒指？）衣服脫掉當時還沒有拔手錶及戒指，甲○○將我衣
    服丟到水池回來後，丁○○又拿十字鎬對我說：「聽說你很
    跩、你很行，今天要你死，有無遺言？」，我回答他：「沒
    有。」，我向丁○○跪下來說跟他沒有深仇大恨，為何要這
    樣對我，在我跪下的同時，十字鎬又往我左邊眼睛打下，丁○○說：「天神交代他今天就要我死。」，就將我拖到轉角
    處要我將鞋子、襪子脫掉，說旁邊那個空地就是我死的地方
    ，丁○○趁我彎腰時又要用十字鎬往我頭上打，我剛好回頭
    就趕快閃開，我就問丁○○可否將衣物還我，不要修理我，
    丁○○要我去問甲○○，甲○○說：「這樣就好，不要再下
    去，這樣下去會出人命。」，丁○○將十字鎬靠在旁邊，叫
    甲○○把我的衣服拿下來，我問丁○○可否穿衣服了，我就
    趕緊穿上，丁○○問我身上有多少錢，因為我錢是分開裝，
    衣服放1,200 元，褲子內的皮夾放7 千多元，丁○○就要我
    將錢拿出來，我先拿1,200 元出來，然後他就自己動手搜，
    搜到皮夾內有錢，又是一拳過來，並說：「你敢騙我。」，
    丁○○就叫我把萬寶龍牌的皮夾交給他，並要我把我的萬寶
    龍牌的手錶、原子筆及戒指交給他，同時我也將我背包內的
    兩支手機交給丁○○，其中一支手機被丁○○當場摔壞，另
    外一支手機與我剛才交給丁○○的東西，丁○○要甲○○過
    來，將這些東西放在甲○○的包包內。」、「（你剛才回答
    『（甲○○有無叫你趕快跑？）之後有，當時沒有。』，之
    後是何時開始甲○○叫你趕快跑？）甲○○看丁○○不斷對
    我施暴行，甲○○在拿衣服給我時，輕聲對我說：「等一下
    有空隙你就趕快跑。」、「（你剛才回答說：「『（丁○○
    用十字鎬打你，甲○○有無出來阻止？）有一下是要從我頭
    上打下，甲○○就說會出人命，丁○○就叫他不要講話。甲○○有極力在制止，但是礙於十字鎬在丁○○手上。』，甲○○如何制止？）甲○○站在角落，不敢靠過去，在那邊說
    ：『不要再繼續會出人命。』，但是甲○○也沒有勇氣向前
    走去制止丁○○。」、「（甲○○為何會同意將其包包打開
    讓丁○○裝你的財物？）丁○○喝令他做，我認為甲○○不
    敢反抗，我看他全身在發抖。」、「（你究竟拿多少現金給
    丁○○？）皮夾內8,000 元，口袋是1,200 元，共是9,200
    元。」、「（你拿9 千多元給被告時，被告是否已經叫你脫
    衣服？）我把所有的財物交給丁○○後，丁○○才叫我脫衣
    服。剛才說的話有點記錯，現在說的才正確。」之情節大致
    相符，且經證人紀俊偉於警詢中證述屬實，且查獲之贓物上
    確有被告甲○○之指紋，此有內政部刑事局警政署刑事警察
    局96年7 月26日刑紋字第0960107065號鑑驗書（參見本院卷
    第85至86頁）、國泰綜合醫院出具被害人丙○○傷勢之診斷
    證明書1 紙、贓物認領保管單3 紙、贓物照片、被害人丙○○受傷照片及臺北市○○區○○路墓園藏匿贓物之照片附卷
    （以上均參見偵查卷第36至48頁）可稽，及十字鎬1 支扣案
    可佐，應甚明確，而堪認定，則被告甲○○收受贓物及被告
    丁○○普通傷害及攜帶兇器強盜被害人丙○○，致使其不能
    抗拒而交付上開財物之犯行洵堪認定。
二、公訴人就被告丁○○所犯攜帶兇器強盜部分，認被告甲○○
    與被告丁○○有共同正犯或幫助犯之犯意聯絡及行為分擔，
    無非以：當天被告2 人與被害人丙○○餐後到丁○○住處地
    下室，在車上時，被告丁○○就毆打被害人，被告甲○○有
    看到，也沒有阻止丁○○繼續傷害被害人，而被害人丙○○
    證述並沒有聽到被告甲○○表示要離開，下車後，被告丁○○甚至用十字鎬打被害人，被告丁○○取走被害人財物並放
    進被告甲○○包包內，及叫被告甲○○拿走被害人衣物，被
    告甲○○都沒有阻止及反對意思，在整個過程中，被告甲○○的意識都非常清楚，甚至出言要阻止被告丁○○，顯然並
    非如被告甲○○所言一開始就受被告丁○○控制，其意識是
    出於自由意志，再被告甲○○在羈押庭供述有分到贓物，現
    金由被告兩人花用完畢，警察查獲時，也是從被告甲○○包
    包起出丙○○所有的財物。故被告甲○○對於整個過程均有
    參與，且有犯意聯絡等語。然查，被告甲○○堅決否認有強
    盜之犯意聯絡及行為分擔，辯稱：「他們在車內打時，我並
    沒有注意看，丁○○說我們去七條通我跟丙○○一個人可以
    拿6 萬元，所以我心裡一直很高興，直到被害人被丁○○推
    到門外，我才說：『是朋友幹嘛要打他？』，丁○○就要我
    站在旁邊不要動，我並表示我要走，丁○○就拿遙控將門關
    起來，我就知道他們朋友在翻臉了，我被丁○○喝令在旁邊
    看就好，我就一直站在旁邊，丁○○在打被害人的過程，我
    並沒有與丁○○有共同的犯意聯絡，是丁○○喝令我打開包
    包放丙○○的財物，當天我還有拿香菸及水給被害人等語（
    參見本院卷第200 頁），且其迭於警詢中供稱：伊於96年5
    月22日晚上8 時許，在臺北市○○○○路1 段222 號卡拉OK
    與丁○○、丙○○一起喝酒到打烊，原要續攤，他兩人在車
    上吵架，在23日凌晨1 時30分許，丁○○及丙○○回康寧路
    1 段195 巷3 弄28號地下室換車，伊看見丁○○拿十字鎬攻
    擊丙○○並搜他口袋，丁○○喝令丙○○將衣服、褲子脫光
    ，伊因害怕丁○○以十字鎬攻擊伊，故將丙○○衣褲藏起來
    等語（參見偵查卷第14至15頁）；又於檢察官偵查中供稱：
    當天是伊與丁○○、丙○○3 人原本一起喝酒，喝完酒後，
    丙○○開車載伊及丁○○回丁○○家，到了地下停車場後，
    丁○○問丙○○身上有無錢，丙○○說只剩1200元，丁○○
    就伸手摸丙○○之包包，發現他還有5000多元、手機、筆及
    錶，丁○○就自己拿走這些東西，後來丁○○就拿地下室之
    十字鎬打丙○○，伊呆呆地站在旁邊看未出聲，後來丁○○
    將丙○○之手錶、戒指、手機、筆放在伊這裡等語（參見偵
    查卷第67至68頁）；再於檢察官偵查中供稱：（當時是否和
    丁○○一起叫丙○○把身上之錢拿出來給你們？）當時伊有
    勸阻丁○○，用身體檔，還被丁○○打我胸部一拳。」、（
    汪明興）的東西是丁○○拿走的，當時丙○○交出財物直接
    給丁○○，他才拿一些給我，丁○○將錶、皮包、戒指、手
    機、筆拿給伊，伊放在隨身包包內。丁○○怕被發現證件，
    會人贓俱獲，所以就跟伊提議一起去公墓，將丙○○皮包藏
    到公墓去。伊沒有打丙○○，且伊當時有阻止丁○○，但他
    叫伊不要插手管他事情。又丁○○當時叫丙○○脫衣服並要
    伊藏起來，丁○○對伊說最好聽我的，不然連你一起打，剛
    到地下室伊想逃跑，但他叫伊最好不要跑等語（參見偵查卷
    第79至81頁），又證人即同案被告丁○○於本院審理中結證
    稱：當天是伊提議要去伊家地下室等語（參見本院卷第172
    頁），且於本院審理中又供稱：甲○○當時跟伊在一起，他
    都在旁邊沒有動，有勸伊不要亂來等語（參見本院卷第198
    頁），核之證人丙○○於上述之證詞，足認本件被告丁○○
    係於餐後主動提議與被告甲○○及被害人丙○○前往臺北市
    內湖區○○路○ 段195 巷3 弄28號丁○○住處之地下停車場
    內，並被告丁○○係因之前細故對丙○○心生不滿，而主動
    單獨毆打被害人丙○○且要求其交付財物，被告甲○○僅因
    共同餐飲而應邀一同前往現場，並無參與傷害及強盜之行為
    ，亦無證據證明其與被告丁○○有傷害及強盜之犯意聯絡，
    尚難單憑其在場未能阻止已極盡瘋狂之被告丁○○，及嗣後
    應被告丁○○之要求收受贓物及共同花用強盜所取得之現金
    ，而認定被告甲○○與被告丁○○有傷害及強盜之犯意聯絡
    ，當甚明確，是公訴人上開認定尚與事實不符。而被告甲○○既受被告丁○○之要求收受被害人丙○○所交付予丁○○
    再轉交付之贓物，之後又與被告丁○○共同生活近4 日，不
    但共同花用及掩埋贓物，而且持有部分贓物於背包之內被查
    獲，其應有收贓物之犯行至為明確。從而，本件事證明確，
    應依法論科。至被告甲○○之辯護人聲請本院將領有中度智
    障之被告甲○○送鑑定是否於案發當時能抗拒被告丁○○之
    壓力，然本院依被告甲○○於警詢、偵查及本院審理過程中
    對於案情發生之過程供述明確，且對於有利自己之情況說理
    清楚，應認並不因其領有中度智障之殘障手冊而使其不能抗
    拒被告丁○○收受贓物及之後共同花用現金贓物之要求，是
    本院認無送鑑定之必要，附此敘明。
三、按被告丁○○所持用強盜被害人丙○○財物之十字鎬1 支，
    經本院勘驗結果，具有尖銳金屬鎬面，體積龐大，客觀上足
    以對人身安全構成威脅，而屬兇器之一種。核被告丁○○所
    為，係犯刑法第330 條第1 項之攜帶兇器強盜既遂罪及同法
    第277 條第1 項普通傷害罪。被告丁○○所犯上開2 罪，犯
    意個別，應分論併罰。又核被告甲○○所為，係犯刑法第34
    9 條第1 項收受贓物罪，公訴人雖認被告甲○○與被告丁○○共同涉犯刑法第330 條第1 項攜帶兇器強盜既遂罪，惟被
    告甲○○僅構成收受贓物罪，如上所述，在社會基本事實同
    一之前題下，本院就此部分變更起訴法條。又被告甲○○曾
    有如事實欄所載前科執行情形，此有臺灣高等法院被告前案
    紀錄表1 份在卷可憑，其於前案有期徒刑執行完畢後5 年內
    ，故意再犯有期徒刑以上之本罪，為累犯，應依法加重其刑
    。爰審酌被告丁○○僅因細故，即以殘忍之方式傷害被害人
    丙○○之身體，並強盜其財物，犯後曾一度虛偽掩飾犯行，
    推卸責任，其造成被害人丙○○身體之傷害及財物之損失甚
    重，惡性不輕；又被告甲○○明知被告丁○○強盜丙○○之
    財物，仍同意收受贓物，亦有不當，惟其係礙於丁○○為朋
    友之情誼，本身亦有中度智障之情形，此有殘障手冊影本1
    紙在卷可查，事後已將上開部分贓物返還被害人；再被告2
    人事後均已坦承犯行等一切情狀，分別量處如主文所示之刑
    ，並就被告丁○○部分定其應執行之刑，且就被告甲○○部
    分諭知易科罰金之折算標準。至扣案之十字鎬1 支雖為被告
    丁○○犯本件強盜犯行所用之物，但並非其所有，業據被告
    丁○○及證人丙○○分別於本院審理中供證在卷，自無庸宣
    告沒收。
四、不另為無罪之諭知部分：公訴人就上開被告丁○○所犯攜帶
    兇器強盜部分，雖認被告甲○○與被告丁○○有共同正犯或
    幫助犯之犯意聯絡及行為分擔，然被告甲○○並無上開犯意
    聯絡及行為分擔，已如上述，至為明確，自難認被告甲○○
    有此部分之犯行，惟公訴人既在起訴書及本院審理中敘及被
    告甲○○有上開攜帶兇器強盜之共同正犯或幫助犯之犯行，
    主要係基於被告甲○○收受贓物犯行為其論據，則上開被告
    甲○○收受贓物而為本院認定有罪部分即與被訴攜帶兇器強
    盜部分有犯罪事實一部與全部之關係，屬單純一罪，是被告
    甲○○被訴攜帶兇器強盜部分爰不另為無罪之諭知。
據上論斷，應依刑事訴訟法第299 條第1 項前段、第300 條，刑
法第330 條第1 項、第277 條第1 項、第349 第1 項、第41條第
1 項前段、第47條第1 項、第51條第5 款，判決如主文。
本案經檢察官徐名駒到庭執行職務。
中    華    民    國    97    年    1     月    17    日
                  刑事第一庭審判長法  官  洪英花
                                  法  官  林清吉
                                  法  官  雷雯華
以上正本證明與原本無異。
如不服本判決，應於收受送達後10日內向本院提出上訴書狀，其
未敘述上訴之理由者並得於提起上訴後20日內向本院補提理由書
（均須按他造當事人之人數附繕本）。
                                  書記官  陳如玲
中    華    民    國    97    年    1     月    17    日
附錄本案論罪科刑法條：
刑法第330條
犯強盜罪而有第321 條第1 項各款情形之一者，處7 年以上有期
徒刑。
前項之未遂犯罰之。
刑法第277條第1項
傷害人之身體或健康者，處3 年以下有期徒刑、拘役或1 千元以
下罰金。
刑法第349條第1項
收受贓物者，處3 年以下有期徒刑、拘役或5 百元以下罰金。


司法院資訊處製作；財團法人民間司法改革基金會備份。
